【裁判字號】    99,訴,434
【裁判日期】    990730
【裁判案由】    清償債務
【裁判全文】
臺灣桃園地方法院民事判決               99年度訴字第434號
原      告  甲○○
被      告  乙○○
上列當事人間請求清償債務事件，於民國99年7 月16日言詞辯論
終結，本院判決如下：
    主  文
被告應給付原告新臺幣壹佰零萬仟佰伍拾肆元，及自民國
九十九年四月二十六日起至清償日止，按年息百分之五計算之利
息。
原告其餘之訴駁回。
訴訟費用由被告負擔。
    事實及理由
一、原告起訴主張：兩造原係夫妻關係；原告於夫妻關係存續期
    間，陸續於附表所示之日期，將借方欄所示之金額以匯款方
    式借予被告，供被告作為工作及家務之用，被告除將貸方欄
    所示之金額還予原告外，所餘之新臺幣（下同）933,354 元
    均未清償原告。此外，被告於購買桃園縣楊梅鎮○○路○ 段
    145 巷2 弄35號之房地時，亦由原告支出頭期款10萬元，此
    部分之金額亦應由被告償還原告。被告為逃避還款予原告，
    遂於民國98年7 月27日向鈞院提起離婚之訴，並於98年12月
    29日於鈞院家事法庭和解離婚。綜上，爰依兩造間之消費借
    貸法律關係，提起本件訴訟，並聲明：
    (一)被告應給付原告1,033,354 元，及自98年7 月27日起至清
      償日止，按年息百分之5 計算之利息。
    (二)原告放棄與被告婚後共置之財產分配，且不承擔被告之任
      何債務。
二、被告對於原告所舉附表所示之借貸日期、金額，均不爭執，
    惟以：原告之前提供之帳冊金額，核與原告所提附表金額要
    少3 萬元；91年5 月6 日原告借予伊之30萬元不能請求，因
    為該筆借款是朋友（訴外人陳中司）要借錢，伊出80萬元，
    原告出30萬元，一起借給那位朋友，每月收2 分利，所以這
    筆30萬元不是原告借給伊的，而是原告匯到伊的帳戶由伊借
    給伊朋友的，且這筆借款伊尚未取得清償；又原告請求之95
    年7 月4 日之車輛維修費25,000元，該車輛（車牌號碼：HE
    -1009 ）係伊所有，且係因置於路邊遭第三人碰撞而送修，
    嗣第三人亦已賠償損失，但是不足以修復車輛全部，遂由伊
    與原告各出一些錢，將車輛重新烤漆；末原告請求10萬元之
    購屋頭期款部分，伊已忘記該部分之金額是否確係原告支付
    ；此外，附表摘要欄所示之「郵局轉借款及銀行費用」部分
    ，雖係原告轉帳至被告設立之銀行存款帳戶，惟斯時公司、
    家務之金錢均係由原告處理，伊不清楚此部分之明細為何等
    語，資為置辯。
三、本院之判斷：
    (一)經查，兩造於88年9 月29日結婚，於98年12月29日於本院
      家事法庭和解離婚，並於99年1 月12日辦理離婚登記完畢
      一情，為兩造均不爭執，復有卷附之戶籍謄本1 紙可稽（
      見本院卷第108 頁），是此部分之事實堪以認定，合先敘
      明。
    (二)原告主張：其於兩造夫妻關係存續期間，陸續於附表所示
      之日期，將借方欄所示之金額以匯款方式借予被告，供被
      告作為工作及家務之用，被告除將貸方欄所示之金額還予
      原告外，所餘之933,354 元均未清償原告，此外，被告於
      購買桃園縣楊梅鎮○○路○ 段145 巷2 弄35號之房地時，
      亦由原告支出頭期款10萬元，此部分之金額亦應由被告償
      還原告等情，有原告提出匯款單據、通聯紀錄、原告護照
      出入境紀錄、桃園縣楊梅鎮○○路○ 段145 巷2 弄35號房
      地之土地及建物登記謄本、抵押權塗銷同意書、臺中市○
      ○區○○路176 號7 樓房地之土地及建物登記謄本、手寫
      帳冊、銀行存摺、支票、定期存款存單、調換申請書（代
      傳票）影本各1 份為證（見本院卷第8 頁至第21頁、第56
      頁至第80頁、第109 頁至第181 頁、第200 頁至第201 頁
      ），被告則以前揭情詞置辯。再查：
      1.依原告所提附表所示之借方欄（即原告借予被告）、貸
        方欄（即被告清償原告借款）之金額相互計算結果，核
        與原告主張依附表欄所示之借貸情形，被告尚有933,35
        4 元未清償原告之事實相符，被告雖辯稱：原告之前提
        供之帳冊金額，核與原告所提附表金額要少3 萬元云云
        ，然此部分之事實，經本院提示附表予被告閱覽並表示
        意見時，被告既未具體表明何項金額係屬贅載而不應計
        入，僅泛稱附表金額較原告所舉帳冊金額多3 萬元云云
        ，被告此部分之辯解，無足可採。
      2.被告對於原告於91年5 月6 日匯款30萬元至其於銀行開
        立之存款帳戶之事實並不爭執，惟辯稱：伊朋友陳中司
        向伊借款，但伊金額不夠，經與原告商量後，由伊借款
        80萬元、原告同意借款30萬元，一同借予陳中司，而陳
        中司尚未清償此部份之借款，原告自不得向被告請求清
        償云云；原告復主張：當時伊不認識被告所稱的朋友（
        陳中司），且那個朋友有無還款給被告，伊也不知道等
        語。按當事人互相表示意思一致者，無論其為明示或默
        示，契約即為成立，民法第153 條第1 項定有明文。觀
        諸兩造上開陳述，既由被告與訴外人陳中司洽談消費借
        貸契約之內容（含借款金額、利息及利率之計算），且
        原告亦不認識訴外人陳中司等一切情狀，應認本件消費
        借貸契約之成立，係由被告與訴外人陳中司意思表示合
        致而成立，至被告貸與訴外人陳中司之金額來源為何，
        核與消費借貸契約之成立無涉，而被告為貸與其與訴外
        人陳中司合意之消費借貸契約之金額，而商求原告匯款
        30萬元以為貸款，是兩造間自有成立消費借貸契約，原
        告請求被告清償此部分之借款，自屬有理，被告以前揭
        情詞資為置辯，為無理由，尚無可採。
      3.被告對於原告95年7 月4 日匯款之車輛維修費25,000元
        之事實並不爭執，惟以前揭情詞置辯；觀諸被告就車輛
        修繕之陳述內容，原告匯款所為之車輛維修費，尚非僅
        修繕車輛遭人碰撞之部位，尚包括車輛重新烤漆之非必
        要修繕費用，且系爭車輛為被告所有，此為兩造均不爭
        執，是此部分之車輛維修費用，自應由被告負擔。原告
        主張被告應清償此部分之借款，亦屬有據。
      4.原告主張：兩造於婚姻關係存續期間，被告所購買之桃
        園縣楊梅鎮○○路○ 段145 巷2 弄35號房地之頭期款80
        萬元中，其中10萬元係由伊支付乙節，有原告提出支票
        、定期存款存單、調換申請書（代傳票）各1 紙為證（
        見本院卷第200 頁至第201 頁）；被告雖以前揭情詞置
        辯，並稱：原告上開提出之票據，應係作為向訴外人龍
        卜建設有限公司購屋，所餘屋款400 萬元欲向銀行貸款
        ，於貸款未核發前，出具予龍卜公司作為擔保云云；然
        觀諸原告所提之票據金額僅10萬元，倘係作為400 萬元
        房屋貸款核撥之擔保，斷無僅出具10萬元之票據作為擔
        保之理，且被告亦稱其忘記此部分之金額是否確係由原
        告支出等語，然原告所提之票據支付對象，既為上開房
        地之出賣人即龍卜建設有限公司，此為被告亦不爭執，
        是應認原告確有支出上開購屋之頭期款10萬元。此外，
        上開房地確係被告購入並為被告所有，此為被告自陳在
        卷（見本院卷第196 頁），是原告主張其貸與被告支出
        上開購屋之頭期款10萬元，並請求被告清償，為有理由
        ，應予准許。
      5.被告辯稱：附表摘要欄所示之「郵局轉借款及銀行費用
        」部分，雖係原告轉帳至被告設立之銀行存款帳戶，惟
        斯時公司、家務之金錢均係由原告處理，伊不清楚此部
        分之明細為何云云，惟被告對於原告於附表摘要欄所示
        之「郵局轉借款及銀行費用」之日期，有匯款該欄所示
        金額之事實，並不爭執，而兩造於本件起訴前，即已對
        附表所示之借貸、清償情形，互有核對，此據兩造陳述
        在卷，復有卷附電子郵件及帳目明細表附卷為憑（見本
        院卷第33頁至第54頁、第182 頁至第192 頁），倘被告
        就附表摘要欄所示之「郵局轉借款及銀行費用」之明細
        有所爭執，自應具體陳明，惟被告僅稱伊不清楚此部分
        之明細為何云云，尚不得據此為被告有利之認定，是被
        告此部分之辯解，亦無足可採。
      6.被告雖辯稱：附表所載之信用卡扣款部分（92年8 月28
        日2,039 元、92年12月30日3,800 元、94年9 月28日1,
        148 元、94年11月29日1,302 元、95年6 月28日2,332
        元、95年7 月28日1,028 元、95年8 月29日200 元、95
        年9 月28日400 元、95年10月31日59元、95年11月28日
        1,582 元、95年12月28日1,268 元、96年1 月26日4,08
        8 元、96年3 月28日73元、96年3 月29日1,047 元、96
        年5 月3 日2,204 元、96年6 月28日511 元、96年6 月
        29日1,969 元、96年7 月31日2,657 元、96年8 月28日
        500 元、97年3 月4 日2,520 元）部分，原告不得向伊
        請求等語，惟觀諸原告所提附表所載此部分之借貸情形
        ，乃係據此扣除被告借款金額，而非加諸被告應清償之
        金額，此為被告所不爭執，是被告此部分之辯解，應屬
        誤會而不可採。此外，被告就原告主張附表所示之其餘
        借款、還款之日期、金額等事實，均未爭執。從而，原
        告依兩造之借貸契約，請求被告清償借款，為有理由，
        應予准許
    (三)綜上，原告依據兩造間之消費借貸法律關係，請求被告清
      償借款1,033,354 元，為有理由，應予准許。按，給付無
      確定期限者，債務人於債權人得請求給付時，經其催告而
      未為給付，自受催告時起，負遲延責任。其經債權人起訴
      ，或依督促程序送達支付命令，或為其他相類之行為者，
      與催告有同一之效力。前項催告定有期限者，債務人自期
      限屆滿時起負遲延責任；遲延之債務，以支付金錢為標的
      者，債權人得請求依法定利率計算之遲延利息；應付利息
      之債務，其利率未經約定，亦無法律可據者，週年利率為
      百分之五，民法第229 條第2 項、第3 項、第233 條第1
      項前段、第203 條分別定有明文；原告主張應自98年7 月
      27日起，計算遲延利息云云，惟原告就其已定期催告履行
      而被告未履行，並應自98年7 月27日起即負遲延給付責任
      乙節，未能舉證以實其說，揆諸上開說明，被告應自原告
      起訴後，起訴狀繕本送達之翌日（即99年4 月26日）起，
      始負其遲延責任。是原告請求被告自99年4 月26日起至清
      償日止，按年息百分之5 計算之利息，即屬有理，逾此部
      分之請求，則屬無據，應予駁回。末按起訴，應以訴狀表
      明當事人及法定代理人、訴訟標的及其原因事實、應受判
      決事項之聲明，提出於法院為之，民事訴訟法第244 條第
      1 項定有明文；上開條文所稱之「應受判決事項之聲明」
      即訴之聲明，係原告請求法院判命被告為一定之行為（給
      付之訴），或請求確認法律關係、證書真偽或法律關係基
      礎事實存否（確認之訴），或請求法院判決宣告使法律關
      係或其他事項發生、變更或消滅（形成之訴），而原告聲
      明第2 項：「原告放棄與被告婚後共置之財產分配，且不
      承擔被告之任何債務。」之請求，核與上開訴之聲明所定
      之要件不符，且原告迄至本件言詞辯論終結之日止，均未
      就上開聲明舉證證明有何必要性及請求之利益，是原告聲
      明第2 項之請求，既非合法亦無理由，應予駁回。
四、本件事證已臻明確，兩造其餘主張及舉證，經核與判決基礎
    不生影響，爰不另一一論述，附此敘明。
據上論結，本件原告之訴為一部有理由、一部無理由，依民事訴
訟法第79條，判決如主文。
中    華    民    國    99    年    7     月    30    日
                  民事第三庭    法  官  陳心婷
以上正本係照原本作成
如對本判決上訴，須於判決送達後20日內向本院提出上訴狀。如
委任律師提起上訴者，應一併繳納上訴審裁判費。
中    華    民    國    99    年    7     月    30    日
                                書記官  林君燕

司法院資訊處製作；財團法人民間司法改革基金會備份。
